【裁判字號】    95,交聲,993
【裁判日期】    951113
【裁判案由】    聲明異議
【裁判全文】
臺灣臺中地方法院交通事件裁定         95年度交聲字第993號
原處分機關  交通部公路總局臺中區監理所
異  議  人
即受處分人  甲○○
                    國民
上列受處分人因違反道路交通管理處罰條例案件，對於交通部公
路總局臺中區監理所於民國九十五年九月二十八日所為之裁決（
中監違字第裁六０－ＺＢＢ五八四七六九號裁決書），聲明異議
，本院裁定如下：
    主  文
異議駁回。
    理  由
一、原處分機關略以：異議人即受處分人甲○○（下稱受處分人
    ）所有之車牌號碼三Ｊ－０四三二號自用小客車，於民國九
    十五年六月九日上午七時四十五分許，在國道一號北上一四
    一‧七公里處，因「限速一百公里，經雷達（射）測定行速
    為一百十七公里，超速十七公里」之違規，遭內政部警政署
    國道公路警察局第二警察隊依違反道路交通管理處罰條例第
    三十三條第一項規定逕行舉發，惟經依法定地址送達違規通
    知單，因「遷移不明」而退件，原舉發單位復依規定辦理公
    示送達；嗣受處分人未於期限內到案，原處分機關遂於九十
    五年九月二十八日以中監違字第裁六０－ＺＢＢ五八四七六
    九號裁決書處罰鍰新臺幣（下同）四千元，逾期則依裁決書
    處罰主文規定裁處，於法應無不合等語。
二、受處分人聲明異議意旨略以：受處分人因未居住於戶籍地，
    故無法收到違規單，在不知情之情況下，違規單經公示送達
    而遭裁處加倍罰鍰，爰請求撤銷加倍罰鍰部份云云。
三、按行為後法律或自治條例有變更者，適用行政機關最初裁處
    時之法律或自治條例。但裁處前之法律或自治條例有利於受
    處罰者，適用最有利於受處罰者之規定，行政罰法第五條定
    有明文。而本件受處分人違規行為後，道路交通管理處罰條
    例已於九十四年十二月二十八日修正公布，並於九十五年七
    月一日起施行，關於在高速公路超速行駛，經比較修正前後
    該條例第三十三條、第六十三條規定及行為時之高速公路交
    通管制規則第五條第一項規定，受處分人行為時之法律即修
    正前之規定並無較有利於受處分人之情事，故依前揭行政罰
    法之規定，本件應適用裁處時即修正後之法律處罰，合先敘
    明。次按汽車行駛於高速公路應依速限標誌指示，不遵守管
    制之規定者，處汽車駕駛人，處新臺幣三千元以上六千元以
    下罰鍰，高速公路及快速道路交通管制規則第五條第一項前
    段、道路交通管理處罰條例第三十三條第一項分別定有明文
    。再按「汽車駕駛人之行為有下列情形之一，當場不能或不
    宜攔截製單舉發者，得逕行舉發：‧‧‧七、經以科學儀器
    取得證據資料證明其行為違規。前項第七款之科學儀器應採
    固定式，並定期於網站公布其設置地點。但汽車駕駛人之行
    為屬下列情形之一者，不在此限：‧‧‧九、行車速度超過
    規定之最高速限或低於規定之最低速限。對於前項第九款之
    違規行為，採用固定或非固定式科學儀器取得證據資料證明
    者，於一般道路須至少於一百公尺，於高速公路、快速公路
    須至少於三百公尺前，明顯標示之。第一項逕行舉發，應記
    明車輛牌照號碼、車型等可資辨明之資料，以汽車所有人為
    被通知人製單舉發」，又「本條例之處罰，受舉發違反道路
    交通管理事件之受處罰人，認為受舉發之違規行為應歸責他
    人者，應於舉發違反道路交通管理事件通知單應到案日期前
    ，檢附相關證據及應歸責人相關證明文件，向處罰機關告知
    應歸責人，處罰機關應即另行通知應歸責人到案依法處理。
    逾期未依規定辦理者，仍依本條例各該違反條款規定處罰」
    道路交通管理處罰條例第七條之二第一項第七款、第二項第
    九款、第三項、第四項及第八十五條第一項分別定有明文。
    而汽車所有人名稱、地址如有變更，均應向公路監理機關辦
    理登記，道路交通安全規則第二十三條第一項亦有明文。再
    按對於當事人之送達，應為送達之處所不明者，行政機關始
    得依申請准為公示送達，如無人為公示送達之申請者，行政
    機關為避免行政程序遲延，認有必要時，得依職權命為公示
    送達，為行政程序法第七十八條第一項第一款、第二項所明
    文規定。
四、經查：
  (一)本件受處分人甲○○，其所有之車號三Ｊ－０四三二號自用
    小客車，於上開時、地，因於國道一號高速公路駕駛汽車超
    速之違規事實，經內政部警政署國道公路警察局第二警察隊
    以採證照片依法逕行舉發等情，有內政部警政署國道公路警
    察局第二警察隊九十五年六月三十日公警局交字第ＺＢＢ五
    八四七六九號舉發違反道路交通管理事件通知單及採證照片
    影本各一紙附卷可稽，且為受處分人於異議狀所不爭執，堪
    認受處分人所有之前揭車輛確有上開違規情事，舉發單位據
    以掣單逕行舉發，並無違誤。
  (二)上開舉發違反道路交通管理事件通知單，業經原舉發單位依
    車牌號碼三Ｊ－０四三二號自用小客車登記於監理機關之車
    主地址即「臺中市○區○○路一三七號」，以掛號方式寄送
    ，但經郵政機關以「遷移不明」退回，原舉發單位因而認定
    受處分人當時之住、居所不明，而於九十五年八月十日為公
    示送達，有前揭舉發通知單、遭退回之信封影本各一紙及內
    政部警政署國道公路警察局第二警察隊九十五年八月十日公
    警二交字第０九五０二九一五五二號公示送達公告、舉發違
    反道路交通管理事件通知單郵寄退件清冊各一份在卷可佐。
  (三)受處分人聲明異議狀稱：「其因未居住戶籍地，無法收到違
    規單」云云。惟查受處分人異議狀中雖載明其現居地為「
    臺中縣大里市○○路一一五巷九弄二十四之七號」，然本院
    於九十五年十月十八日依職權上網查詢戶役政系統，受處分
    人之戶籍地現今仍為「臺中市○區○○路一三七號」，並未
    辦理變更登記，此有戶役政系統個人基本資料查詢結果列印
    資料一紙在卷可憑。從而，受處分人所有之前揭自用小客車
    既有上開違規情事，且前揭舉發通知單係依受處分人當時之
    戶籍地址即汽車登記住址「臺中市○區○○路一三七號」送
    達，因「遷移不明」無法送達而退件後，原舉發單位亦已依
    法為公示送達，其送達程序於法核無不合，自生送達之效力
    。況交通違規件數繁多，送達不論係親自收受或寄存送達、
    甚或公示送達，如屬有效之送達，則受處分人之權益包括陳
    述意見之機會，業已受到保障，至於受處分人事實上是否知
    悉該公告或通知內容，則應由受處分人自行負責，要難令舉
    發機關擔負事實上之通知義務，否則寄存或公示送達之法定
    送達方式，即形同具文。是以，受處分人之上開辯解即難謂
    適法，殊無可採。
五、綜上所述，本件受處分人經合法送達後，未依指定應到案日
    期前到案，原處分機關爰依道路交通管理處罰條例第三十三
    條第一項及違反道路交通管理事件統一裁罰基準表規定，裁
    處四千元罰鍰，逾期不繳納，則依裁決書處罰主文規定裁處
    ，於法並無不合，本件異議為無理由，應予駁回。
據上論斷，應依道路交通管理處罰條例第八十七條第二項、道路
交通案件處理辦法第十九條，裁定如主文。
中    華    民    國    95    年    11    月    13    日
                        交通法庭    法  官  林學晴
上正本證明與原本無異。
如不服本裁定應於送達後五日內向本院提出抗告狀。
                                    書記官  賴淵瀛
中    華    民    國    95    年    11    月    13    日


司法院資訊處製作；財團法人民間司法改革基金會備份。
